臺灣臺北地方法院交通事件裁定　　　　　　　　　　九十年度交聲字第一二二三號
　　異　議　人
　　即受處分人　甲○○
右列異議人即受處分人因違反道路交通管理處罰條例案件，對於交通部公路總局北區
監理所民國九十年十月十五日所為之處分（原處分案號：北監五字第裁四○─四○二
五一五號），聲明異議，本院裁定如左：
    主  文
原處分撤銷。
甲○○不罰。
    理  由
一、本件原處分機關認異議人即受處分人甲○○所有車號ＣＥ─六一九一號自用小客
    車，於民國八十八年七月四日上午九時三十三分許，違規停放在台北縣新店市○
    ○路之人行道，經原舉發單位台北縣警察局員警採證執行拖吊後，交由台北縣警
    察局新店市拖吊保管場人員逕行掣單舉發（台北縣警察局《八七》北縣警交拖字
    第四○二五一五號舉發違反道路交通管理事件通知單），受處分人於領車時當場
    簽收通知單，嗣經原處分機關依違反道路交通管理處罰條例第五十六條第一項第
    一款規定，於九十年十月十五日裁處受處分人新台幣（下同）一千二百元罰鍰。
    有卷附台北縣警察局（八七）北縣警交拖字第四○二五一五號舉發違反道路交通
    管理事件通知單、交通部公路總局北區監理所北監五字第裁四○─四○二五一五
    號違反道路交通管理事件裁決書、中華民國郵政掛號郵件收件回執等件可稽。
二、按汽車不得在人行道臨時停車，汽車停車時，禁止臨時停車處所不得停車；汽車
    駕駛人停車時，在禁止臨時停車處所停車者，處六百元以上一千二百元以下罰鍰
    。道路交通安全規則第一百十一條第一項第一款、第一百十二條第一項第一款、
    道路交通管理處罰條例第五十六條第一項第一款固分別定有明文。然按法院受理
    交通事件，準用刑事訴訟法之規定，道路交通管理處罰條例第八十九條前段定有
    明文，參諸最高法院七十六年台上字第四九八六號判例意旨所示：「認定犯罪事
    實所憑之證據，雖不以直接證據為限，間接證據亦包括在內，然而無論直接證據
    或間接證據，其為訴訟上之證明，須於通常一般之人均不致有所懷疑，而得確信
    其為真實之程度者，始得據為有罪之認定，倘其證明尚未達到此一程度，而有合
    理之懷疑存在而無從使事實審法院得有罪之確信時，即應由法院為諭知被告無罪
    之判決」，法院於審理行為人違反道路交通管理處罰條例案件，當踐行完畢調查
    證據之程序後，為事實之認定時，如就原處分機關所認定之受處分人違規之事實
    仍有合理之訴訟上懷疑，受處人所辯非無可信為真實之相當理由者，即應依訴訟
    上之待證事實「倘有懷疑，則從被告之利益作解釋」（in dubi opro reo）之證
    據法則，為有利於受處分人之認定。
三、本件原處分機關認定受處分人有上開在人行道違規停放車輛一情，無非係以原舉
    發單位所出具之台北縣警察局（八七）北縣警交拖字第四○二五一五號舉發違反
    道路交通管理事件通知單一紙，為其論據。訊據受處分人雖自承右揭車號ＣＥ─
    六一九一號自用小客車為其所有，惟堅決否認有何原舉發單位及原處分機關所指
    於右揭時地違規在人行道上停車之事實，辯稱：伊停車之地點，係一處未經徵收
    之私有畸零地，旁有一只大型貨櫃，距台北縣新店市○○路之邊線尚有約六公尺
    之遠，平日即有大型遊覽車、大客車停放，該處既不影響交通，亦未阻礙行人通
    行。員警舉發當日，伊將汽車停放在離家中約二十公尺之上開畸零地以俾搬運採
    購物品返家，該處既非人行道，拖吊自有違誤等語。
四、按汽車違反道路交通管理事件有違規停車而駕駛人不在場之情形，當場不能或不
    宜摯單舉發者，得逕行舉發之，違反道路交通管理事件統一裁罰標準及處理細則
    （現稱違反道路交通管理事件統一裁罰基準及處理細則）第二十三條第一項第三
    款固定有明文。然依主張有其事實者應負舉證責任之原則（刑事訴訟法第一百六
    十一條規定參照），受處分人既否認有違規在人行道停放汽車之情事，原舉發單
    位及原處分機關自負有舉證之責。經查，證人即自承執行本件汽車違規拖吊之員
    警陳盈隆就執行拖吊開單舉發一情，於本院調查中雖證稱：「當時有拍照存證，
    照片保存期限二年，一般照片是個人保管，我已離開拖吊單位，當時沒有交接」
    等語（見本院九十一年三月十一日訊問筆錄），然縱員警於執行拖吊前確已依法
    現場拍照採證，執行拖吊之地點是否確為禁止臨時停車之人行道抑或受處分人所
    指距中興路之車道邊線尚有六公尺之私有畸零地，員警既因保管滅失而無法提出
    採證照片足供本院調查以實其說，倘遽為不利受處分人之認定，未免難昭信服。
    又者法院因發見真實之必要，依刑事訴訟法第一六百十三條第一項規定意旨，固
    仍應依職權調查證據，然實際上經本院先後以九十一年五月二十一日北院錦刑通
    刑九○交聲一二二三字第○九八四號函及九十一年九月十六日本院錦刑書九○交
    聲一二二三字第一八○九六號函，分別促請台北縣警察局新店市違規拖吊保管場
    及台北縣警察局新店交通分隊應檢送現場採證照片到院，迄今竟均未獲該等單位
    回覆片語，基於國家機關之行政行為應謹守正當法律程序及「倘有懷疑，則從被
    告之利益作解釋」（in dubi opro reo）之證據法則，對於現場採證照片滅失之
    責，自應歸責於國家機關，而為有利於受處分人之評價。
五、揆上，本件原處分機關於無何利用科學儀器採證之情形下，僅以一紙無何足夠證
    據證明力之台北縣警察局（八七）北縣警交拖字第四○二五一五號舉發違反道路
    交通管理事件通知單，遽對受處分人為前開裁罰，其認定自有悖於證據法則，難
    認允當。又現既無何積極證據足證受處分人有前揭違規停放汽車之情事，其異議
    即難謂無理由，應由本院將原處分撤銷，改諭知受處分人不罰，以資適法。
據上論斷，應依道路交通案件處理辦法第二十條前段，裁定如主文。
中    華    民    國      九十一      年      十一      月    二十六    日
                                      臺灣臺北地方法院交通法庭
                                          法  官  吳  秋  宏
右正本證明與原本無異。
如不服本裁定，應於送達後五日內，向本院提出抗告狀。
                                          書記官  林  碧  華
中    華    民    國      九十一      年      十一      月    二十六    日
